【裁判字號】    97,財管,105
【裁判日期】    980228
【裁判案由】    指定遺產管理人
【裁判全文】
臺灣板橋地方法院民事裁定              97年度財管字第105號
聲  請  人  乙○○
非訟代理人  劉楷律師
利害關係人  丁○○
            丙○○
                        號
上列聲請人聲請選任被繼承人戊○○之遺產管理人事件，本院裁
定如下：
    主      文
選任甲○○（男，民國○○年○ 月○○日生，身分證統一編號：Ｚ000
000000號，住台北市○○區○○路4 段337 號9 樓）為被繼承人
戊○○（男、民國○○年○○月○○日生，身分證統一編號：Ｚ0000000
00號，生前籍設台北縣三峽鎮○○路299 號、91年7 月12日死亡
）之遺產管理人。
程序費用由被繼承人戊○○之遺產負擔。
    理      由
一、按繼承開始時，繼承人之有無不明，而無親屬會議或親屬會
    議未於一個月內選定遺產管理人者，利害關係人或檢察官得
    聲請法院選任遺產管理人，並由法院依公示催告程序，定六
    個月以上之期限，公告繼承人，命其於期限內承認繼承；又
    被繼承人之所有繼承人均拋棄其繼承權者，亦準用關於無人
    承認繼承之規定，民法第1177條、第1178條第2 項、第1176
    條第6 項定有明文。
二、本件聲請意旨經審理後略以：被繼承人戊○○（男、民國○○
    年○○月○○日生，身分證統一編號：Ｚ000000000號，生前籍設
    台北縣三峽鎮○○路299 號）於民國85年間向聲請人及第三
    人吳忠共同借用新台幣（下同）4,060,000 元（聲請人2,
    320 ,000 元 ；第三人吳忠l,740,000 元），除簽發支票15
    紙以為擔保外，並將台北縣三峽鎮○○段小暗坑小段1226
    號地號之土地乙筆設之抵押權予聲請人及第三人吳忠（聲請
    人權利範圍4/7 ；第三人吳忠權利範圍3/7） 。惟被繼承人
    戊○○未及清償上開債務，即於91年7 月12日死亡，其繼承
    人均拋棄繼承，而親屬會議並未於一個月內選定遺產管理人
    ，致聲請人對上開遺產無法行使權利，為確保聲請人之權利
    ，聲請選任甲○○會計師擔任被繼承人之遺產管理人等語。
三、本件聲請人主張被繼承人戊○○於91年7 月12日死亡，其所
    有繼承人全部拋棄繼承，以及聲請人為其債權人之事實，業
    據其提出支票影本18紙、他項權利證明書暨土地登記謄本、
    戶籍謄本、本院94年2 月2 日板院通家科春字第03937 號函
    等影本等件為證，復經本院依職權調取本院91年度繼字第82
    6 號被繼承人戊○○之繼承人等拋棄繼承事件案卷核閱無訛
    ，自堪信為真實。
四、從而，聲請人以債權人之利害關係人身分聲請選任被繼承人
    戊○○之遺產管理人，核與首揭規定尚無不合。又聲請人所
    聲請選任為被繼承人戊○○遺產管理人之甲○○會計師已同
    意擔任被繼承人戊○○之遺產管理人，此有甲○○陳明同意
    之同意書在卷可稽；而甲○○為執業之會計師，此有會計師
    證書影本在卷可稽，其對於遺產管理之相關法令具有專業知
    識，應認其對遺產遺債情況之瞭解得較深入，就被繼承人之
    遺產管理較為方便，並就遺產管理人職務之遂行，有所助益
    ，亦不致有利害偏頗之虞，為保障債權人之利益及期程序之
    公正、公信起見，本院認以選任甲○○會計師為被繼承人戊
    ○○之遺產管理人為適當。
五、至被繼承人戊○○之繼承人既均拋棄繼承，其遺產依民法第
    1176條第6 項準用關於無人承認繼承之規定，依同法第1185
    條規定，於清償債權並交付遺贈物後，如有賸餘，應歸屬國
    庫，附予敘明。
六、依非訟事件法第157 條，裁定如主文。
中    華    民    國    98    年    2     月    28    日
                  家事法庭  法  官  郭光興
以上正本係照原本作成。
如對本裁定抗告須於裁定送達後10日內向本院提出抗告狀。
中    華    民    國    98    年    3     月    2     日
                            書記官  簡維萍


司法院資訊處製作；財團法人民間司法改革基金會備份。
